【裁判字號】    89,訴,177
【裁判日期】    891226
【裁判案由】    交付房屋
【裁判全文】
臺灣新竹地方法院民事判決  八十九年度訴字第一七七號
    原      告  甲○○
                        送達代.
    被      告  乙○○
                丙○○
    共      同  李國煒律師
    訴訟代理人
右當事人間請求交付房屋事件，本院判決如左：
    主    文
被告丙○○應將坐落新竹縣新豐鄉○○段九二七地號土地上建物即門牌號碼新竹縣新
豐鄉○○街六號加強磚造二層住家用樓房（一層五七點四二平方公尺，二層七十點七
九平方公尺，騎樓十三點三七平方公尺，共計一四一點五八平方公尺）交付原告。
被告乙○○應將坐落新竹縣新豐鄉○○段九二八地號土地上建物即門牌號碼新竹縣新
豐鄉○○街八號加強磚造二層住家用樓房（一層七二點三０平方公尺，二層八一點九
四平方公尺，騎樓十三點零一平方公尺，共計一六七點二五平方公尺）交付原告。
訴訟費用由被告負擔。
    事    實
甲、原告方面：
原告未於最後言詞辯論期日到場，據其於前言詞辯論期日到場所為之聲明及陳述如左
：
一、聲明：如主文所示。
二、陳述：
    緣於民國八十六年間，被告乙○○經由代書楊順通介紹而認識原告，被告乙○○
    稱其與丙○○因負債累累，名下之房屋（其中坐落新竹縣新豐鄉○○段九二七地
    號土地上，門牌號碼新竹縣新豐鄉○○街六號之房屋屬被告丙○○所有；坐落新
    竹縣新豐鄉○○段九二八地號土地上，門牌號碼同上街八號之房屋屬被告乙○○
    所有，上開房屋以下簡稱系爭房屋），已欠繳稅款甚鉅，亦欠繳銀行多期貸款，
    故告知原告，若原告願意承接貸款與稅金，則被告二人即願將所有之系爭房屋，
    連同其等母親丁○○（有關原告對被告丁○○之訴訟部分，另以裁定為之）所有
    之坐落新竹縣新豐鄉○○段九二七、九二八地號土地，共同出賣而辦理過戶給原
    告，經原告同意後，被告二人連同其母丁○○，即推由被告乙○○持相關之權狀
    及印鑑證明等辦理過戶所需之文件，會同原告前至被告乙○○友人即楊順通代書
    位於中壢市之事務所內簽立買賣契約書，其後被告及其母丁○○並委由楊順通與
    原告辦理過戶登記事宜，將系爭房屋及前開土地移轉登記於原告名下。嗣後，原
    告並即依約繳納被告乙○○、丙○○等於八十六年六月之前所積欠之銀行貸款及
    違約金，約計新台幣（下同）五百四十三萬三千九百三十五元，另支付系爭房屋
    欠繳之稅金六十七萬五千三百四十三元，及代支各項代書費用五萬元，並於其後
    再支付被告剩餘之價金八十幾萬元，而原告為擔保被告等人能順利交付前開房屋
    ，乃要求被告，而由被告乙○○簽發一紙面額八十五萬一千元之本票交予原告收
    執，詎其後被告二人並未依約遷讓及交付系爭房屋移轉占有予原告，經多次協商
    未果，於此期間內，原告又續支付系爭房屋貸款達三年之久，共計約一百八十萬
    元。為此，原告爰基於民法第三百四十八條出賣人交付標的物之義務或同法第七
    百六十七條物上請求權之規定，依選擇合併之法律關係，請求被告遷讓並交付系
    爭房屋予原告。
三、對被告抗辯所為之陳述：
（一）被告雖辯稱其等係受原告之欺騙，以為原告可代為以前開房屋向銀行貸得更多
      之款項，乃將權狀及印鑑證明及身分證等資料交予原告代為辦理，詎原告竟擅
      自將房屋過戶於自己名下云云。惟查，被告二人均受過中高等教育，關於房屋
      買賣之重大事宜自不可能任意處理，亦不可能同時遭受他人誑騙而辦理所有權
      移轉登記，事實上，被告實係因無力繳納貸款及稅金，而自願將房屋所有權移
      轉予原告，並由原告承接該貸款及稅金。原告否認有被告所言之擅自辦理過戶
      登記及偽造丁○○名義為借款連帶保證人之情形，蓋倘原告真有不法行為，何
      以於取得前開房地後，多年來未再辦理過戶予第三人，以保障自身之不法利得
      。
（二）被告雖辯稱若系爭房屋已依買賣關係移轉予原告，則被告二人之母丁○○應不
      可能復將其所有之同地段九九九地號土地提供擔保予原告，以向銀行貸款，故
      係原告佯稱可幫原告辦理貸款，而詐騙取得被告二人連同其母丁○○之所有權
      狀及印鑑證明等資料，而辦理過戶及抵押權設定云云，惟查，被告之母丁○○
      之所以會擔任原告借款之連帶保證人，係因其有一筆土地（惟非前開之該段九
      九九地號土地）位於系爭房屋之旁，而因原告係以系爭房屋設定抵押予新竹國
      際商業銀行（簡稱竹企），貸款之竹企即要求該筆土地之所有權人即丁○○必
      須一併出面擔任原告借款之保證人，該銀行始願意貸款予原告，丁○○為使原
      告得以順利貸款以清償被告二人積欠銀行之貸款及稅款，因而同意擔任原告借
      款之連帶保證人，且依丁○○在原告向竹企貸款時，其擔任連帶保證人時簽名
      之字跡，與其向新豐戶政事務所申報印鑑遺失時申請書上之筆跡相符之情形，
      亦可認丁○○當時確有同意擔任原告借款之連帶保證人，由此益可證明確有前
      述買賣之情形。至於被告所指該段九九九地號土地設定抵押一事，則係由楊順
      通辦理貸款之案件，與原告無關。
（三）被告雖辯稱原告無法提出買賣契約書之私契，無法證明兩造間有買賣關係云云
      。惟查，當初雙方均係委由楊順通辦理過戶事宜，買賣契約書之私契也是在楊
      順通之辦公室內簽立，惟當時楊順通辦理過戶後即將權狀等資料交付原告，原
      告因一時未仔細檢查，未發現該等文件中未包含買賣之私契，然事實上該私契
      係在楊順通處。
三、證據：提出土地及建物所有權狀、土地登記簿謄本、被告丁○○欠稅催繳書影本
    一份、新竹區中小企業銀行放款利息及違約金收據一份、買賣所有權移轉契約書
    影本一份、代書事務所代繳規費及服務費明細表、被告乙○○簽發之本票影本二
    紙、新竹企銀借據影本一份，並聲請訊問證人楊順通、陳能埜、鄭順元、徐松在
    。
乙、被告方面：
一、聲明：駁回原告之訴。
二、陳述：
（一）緣民國八十六年五月間被告乙○○經人介紹認識原告，原告稱其可將被告二兄
      弟及其母丁○○所有之前開房地負擔之貸款金額，透過其關係向銀行轉貸得更
      多之貸款，以解決被告二人當時無力支付貸款利息之急迫情形，被告乙○○不
      疑有他，乃將前開房地之相關權狀、印章交付原告，詎原告竟擅自持前開文件
      ，申請將系爭房屋辦理過戶於自己名下，其顯然已構成偽造文書、詐欺及背信
      之罪嫌，惟兩造間實無買賣契約之合意及事實。
（二）原告既稱兩造間就系爭房屋訂有買賣契約，依民事訴訟法第二百七十七條、第
      三百四十四條第一項第四款、第三百四十五條之規定，原告即負有舉證之責任
      ，其應提出兩造簽訂之私契，惟原告迄今仍未能提出，實令人質疑兩造間買賣
      關係之存在。至於其所提出之公契並非依據民法第三百四十五條或第七百六十
      條之規定作成，而係依契稅條例第二條之規定所作，純為申報契稅之用，與買
      賣契約本身無涉，自不能視為買賣契約，亦不得作為認定兩造間存有買賣契約
      之證據。是以，該等公契並不表示兩造間真有買賣契約之存在。又公契上僅有
      兩造之記載，惟原告卻稱其係與楊順通代書接洽買賣事宜，未曾直接找過被告
      ，是公契上之記載亦與原告所述之情形不符，是更不得從公契之記載，而認定
      兩造間有買賣之合意。再者，被告固不否認公契上印章之真正，惟係因誤信原
      告可轉貸更多貸款而交付印章予原告，委託其辦理貸款，故被告否認該公契內
      容上有關系爭房屋買賣之記載之真正，其上被告二人之印文乃係遭原告所盜蓋
      。是故，原告既不得舉證證明兩造間就系爭房屋之買賣，已有標的物及價金互
      相同意之事實，即難認兩造間就系爭房屋已有買賣之事實。
（三）原告雖稱其部分價金係交予楊代書，且買賣過程主要係與楊代書接洽云云。惟
      查，依公契所示，只有原告與被告雙方簽約，何以原告會將價金交予楊代書？
      且何以價值千萬元之前述房地，在買賣過程中，原告均未與被告接洽為合意之
      行為，並交付價金予被告？何以契約書係在楊代書那邊而其自己未持有？在在
      均與常情不合。
（四）原告雖主張被告及丁○○出售其前開房地之價金，即係其代為清償之貸款五百
      四十多萬元，加上稅款七十幾萬元，以及其之後交付被告乙○○之價金八十多
      萬元云云。惟查，前開房地之價值，應不只原告前開所言五百四十多萬元加上
      七十幾萬元加上八十多萬元之七百萬元。且關於前開房地買賣之價金數額，原
      告說法亦不一致，一說七百萬元，二說七百五十萬元，另依公契所示各十萬二
      千五百元、十萬三千六百元、一百二十五萬五百九十元之記載，共計一百四十
      五萬六千六百九十元，是原告實未能舉證確切之數據，自難認買賣雙方就價金
      已有合意；又原告曾謂買賣價金係交付予楊順通代書，亦曾謂繳交五百四十多
      萬元之貸款後，其餘款項均交予被告，復稱繳交貸款五百四十三萬多元後，除
      了給付七十萬元稅金及五萬元代書費外，其餘十幾萬元尾款均給付予被告乙○○，是以，價金交付之對象究為何人，並不明確，三種說法不一，足證原告所
      言不實，兩造間實無買賣關係存在。再者，原告主張被告為擔保伊所交付予被
      告之價金，乃再簽立面額為八十幾萬元之本票交予伊收執云云，亦顯然與買賣
      之常情不合，豈有出賣人須簽發本票交予買受人收執之理？事實上該紙本票與
      原告所謂之買賣契約並無任何關係。
（五）又依原告提出其向竹企二筆貸款之借據（其中一筆五百九十萬元，一筆六十萬
      元）所示，被告之母丁○○竟然擔任該二筆借款之連帶保證人，惟被告否認丁○○有擔任原告該二筆借款之連帶保證人之事實，此因丁○○並不認識原告，
      先前與之亦未曾有任何之接觸，自不可到銀行作保擔任原告借款時之保證人。
      此純係因原告以得幫被告貸得更多款項為由，詐騙取得被告及其母丁○○之所
      有權狀及印章後，擅自在借據上偽造丁○○之簽名，並盜蓋丁○○之印章。蓋
      衡諸常情，倘被告及其母真有出售前開房地予原告，則居於出賣人地位之丁○○，惟恐無法自原告處取得足夠之價金，實不可能會再同意擔任原告向竹企借
      款之連帶保證人，且於該種情形之下，原告可謂取得前開房地而可分文未付，
      自與常理相違。況縱認前開借據上丁○○簽名作保之情為真正，惟亦不得據此
      而認定兩造間有買賣關係之存在。
（六）從原告復將丁○○之該段另筆七七七地號土地辦理設定抵押予銀行，並於訴外
      人劉高榮為借款人向銀行借款時，擅自偽造丁○○名義為連帶保證人，以擔保
      劉高榮之借款，並未同時將該七七七地號土地辦理過戶之情形觀之，益可認當
      時被告確僅係委託原告代為辦理轉貸而已，雙方實無成立買賣契約之情事。
（七）證人陳能埜透過楊順通找來持有被告二人及其母丁○○三人印鑑之人，絕非被
      告乙○○，此因被告乙○○未曾見過陳能埜代書，是證人陳能埜到庭作證所述
      云云，與事實不符，不能採信；至於證人江運河則證稱被告乙○○係至楊順通
      之辦公室內辦理貸款事宜，此與被告所述乙○○係經人介紹而認識原告，而委
      由原告以前開之房地辦理貸款乙節相符，依此，可認兩造間並無買賣前開房地
      之合意，僅有被告及母親丁○○委託原告以前開房地辦理貸款，卻遭原告擅自
      將房地過戶其名下之情事發生。是前開房地之過戶移轉登記行為既因無買賣雙
      方之物權移轉行為之合意而屬無效，且兩造間亦未存在有買賣關係，則原告本
      於買賣契約或前開房屋之所有權，訴請被告交付或遷讓系爭房屋予原告，即屬
      無據，自應予以駁回。
三、證據：提出土地登記簿謄本影本乙份、前開土地及房屋之登記簿謄本影本一份、
    新竹商銀桃園分行授信戶丁○○貸放類資料歸戶查詢報表影本一份，並聲請訊問
    證人江運河、江玉美。
丙、本院依職權向新竹縣新湖地政事務所函調前開房屋相關申請過戶登記資料，並向
    新竹縣新豐鄉戶政事務所函調丁○○申請設定印鑑證明及請領印鑑證明之申請書
    原本。
    理    由
一、程序方面：
（一）按訴狀送達後，原告不得將原訴變更或追加他訴，但不甚礙被告之防禦及訴訟
      之終結，不在此限，民事訴訟法第二百五十五條第一項第二款、第七款分別定
      有明文；又原告於判決確定前，得撤回訴之全部或一部，但被告已為本案之言
      詞辯論者，應得其同意，同法第二百六十二條第一項亦有明定。本件原告於起
      訴時，係請求被告及其母丁○○交付系爭房屋，嗣於訴狀送達後，另追加其訴
      為丁○○應將前開二筆土地返還原告，並就請求丁○○交付系爭房屋部分，予
      以撤回，因就原告前開訴之撤回部分，已得被告之同意，且原告就前開訴之追
      加，並無礙丁○○之防禦及訴訟之終結，應予准許，惟因原告就該追加部分之
      請求，未於本院裁定期間內繳納裁判費，是其追加之部分（即就丁○○之請求
      部分），仍應另以裁定駁回之，合先敘明。
（二）原告受合法之通知，無正當理由，未於最後言詞辯論期日到場，核無民事訴訟
      法第三百八十六條所列各款情形，爰依被告聲請，由其一造辯論而為判決。
二、本件原告起訴主張：於八十六年間，被告因無力繳納系爭房屋貸款，遂由被告乙○○出面，經由訴外人楊順通代書之介紹而認識原告，並與原告約定由原告承接
    貸款及稅金，並給付部分現金後，被告則移轉系爭房屋之所有權予原告，經兩造
    合意後，被告即透由楊順通與原告簽訂買賣契約，並辦理房屋過戶事宜，詎嗣後
    原告依約繳納被告積欠之銀行貸款及違約金、稅金、各項代書費用暨剩餘之價金
    後，被告仍未依約遷讓交付系爭房屋予原告，爰依民法第三百四十八條及同法第
    七百六十七條之規定，依選擇合併之法律關係，請求被告等人交付系爭房屋予原
    告等情；被告則以：其等於八十六年間因無力清償貸款，始經他人介紹認識原告
    ，原告稱其得透過其他管道以前開房屋及被告母親丁○○之土地轉貸更多貸款，
    被告乙○○誤信其言而交付相關權狀及印章予原告，詎原告未經被告等人同意，
    即擅自辦理前開房地之所有權移轉登記於其自己名下，然事實上兩造間並無就系
    爭房屋成立買賣契約之情形，原告所提出之公契僅係作為申報契稅之用，不足證
    明買賣契約之存在，而該公契上之印文係遭原告所盜蓋，亦非實在。況原告復始
    終未能提出買賣契約之私文書以證明雙方曾有買賣之合意，且原告陳述之價金總
    額及價金交付之對象前後不一，其所言自不足採信等語置辯。
三、原告主張民國八十六年間被告等人因無力清償以系爭房屋及前開土地設定抵押予
    銀行之貸款及稅金，積欠竹企銀行貸款五百四十三萬三千九百三十五元，及稅金
    六十七萬五千三百四十三元，需款孔急，乃經訴外人楊順通介紹認識原告，其後
    原告乃透由楊順通將前開房屋及土地辦理過戶登記於其名下，並以自己名義以前
    開房地設定抵押向竹企貸款五百九十萬元、六十萬元後，用以清償被告前開之欠
    款及欠稅，並支付代書費等相關代辦費用，其後原告自八十六年間起，迄今已繳
    納前開之貸款約達一百八十萬元，而被告及其母丁○○迄今仍未交付系爭房屋及
    前開土地予原告之情，已據原告提出土地及建物所有權狀、土地登記簿謄本、被
    告丁○○欠稅催繳書影本一份、新竹區中小企業銀行放款利息及違約金收據一份
    、買賣所有權移轉契約書影本一份、代書事務所代繳規費及服務費明細表、被告
    乙○○簽發之本票影本二紙、新竹企銀借據影本一份為證，且為被告所不爭執，
    堪信原告此部分主張為真實。原告另主張被告及其母丁○○於八十六年間當時，
    因需款急迫，乃與原告約定，同意將系爭房屋及土地出賣過戶於原告，原告則需
    負責承接其等積欠之貸款及稅金，並給付部分價金，雙方協議成立，原告乃於辦
    理過戶後，向竹企辦理貸款，嗣因被告之母丁○○另有一筆土地在系爭房屋旁，
    竹企核貸人員要求丁○○需擔任原告借款之保證人，始願核准貸款，丁○○為使
    竹企順利核貸，並因此同意而擔任原告貸款之連帶保證人等情，惟為被告所否認
    ，辯稱：本件係因原告向其等訛稱可以前開房地代為被告向銀行貸得較多款項，
    其等始將相關之權狀及印章等辦理抵押設定之貸款交件交予原告，惟原告卻擅自
    將房地辦理過戶於自己名義，並偽造丁○○名義以擔任其借款之連帶保證人等語
    。故本件兩造間有爭執，應予審究者，在於其等之間就前開房屋是否成立有買賣
    關係？
四、經查：
（一）原告主張兩告間就系爭房屋成立有買賣關係乙節，已據提出前述之權狀、公契
      等資料為證，而證人即當時受楊順通委託辦理過戶登記送件申請之代書陳能埜
      到庭證稱：「當初是楊順通先生在桃園地區有作土地房屋的仲介買賣。他應該
      是沒有代書執照，才會委託我辦理，我本人有代書執照。當初他拿給我的時候
      書類都已填妥，我只是代為送件，標的包含土地和房子」、「剛開始我完全沒
      有接洽買賣雙方，後來我發現賣方方面的登記聲請書填的有問題，地政事務所
      通知我補正，我就叫賣方送印鑑章來，賣方其中一位兄弟有帶印鑑章來，在登
      記申請書上用印，登記申請書都是我重新再填過的」、「他帶兩個兄弟，和媽
      媽的印章來，是我幫他們用印的。買賣移轉契約書是楊先生所填寫的沒有錯，
      這部分沒有再幫他們用印」、「（法官問：當時他知道土地及房屋是要賣給甲○○？）答：當初我有跟帶印章來的人說因為舊的土地登記申請書，將賣方三
      個人都寫在一起，地政機關要求三人分開寫，所以我要求他分開用印，且當時
      辦得很順利，依照常情他們也應該知道土地（含房屋）是要賣給朱先生，因為
      登記申請書是我寫好後，他來我事務所時看過之後，我幫他們用印的。如果是
      很熟的人都直接將印章交給我們為他們辦。來我事務所的人，確定是乙○○和
      徐勝義兄弟其中之一，可能是比較高的乙○○，當時我有看他的身分證影印本
      」、「我是八十六年三月份開始辦這個案件，是四月份辦理完成，所以被告乙○○他應該是八十六年三、四月間到我事務所用印的。」等語（見本院八十九
      年六月二十二日言詞辯論筆錄），而經查系爭房屋於八十六年間辦理過戶於原
      告時，所填具之土地登記申請書等文件，其上確有載明代理人為陳能埜，併該
      申請事件確有經過地政機關通知陳能埜補正之戮章紀錄之情，有新竹縣新湖地
      政事務所檢送之申請辦理建物移轉登記予原告之相關資料影本一份在卷可憑，
      核與證人陳能埜前開所述之情節相符，且證人陳能埜既與兩造均不認識，衡情
      其應無故意設詞偏袒一方之理由，是其所述之情，應堪以採信。此外，被告雖
      辯稱該房屋過戶申請書上之印文係遭原告盜蓋云云，惟其迄未進一步舉證以實
      其說，準此，可認被告乙○○確有持其與另一被告丙○○之印章，在前述之申
      請房屋辦理過戶之登記申請書上用印之事實。
（二）按不動產物權移轉之契約，雖以書立契據為必要之方式，而關於買賣不動產之
      債權契約，則本為不要式行為，若雙方就不動產之標的物及價金互相同意，即
      不能謂其買賣之債權契約尚未成立，此有最高法院七十四年度台上字第一三七
      四號判決意旨可資參照。查，本件就系爭房屋，依原告所提出之私稱「公契」
      之「建築改良物買賣所有權移轉契約書」影本所載，被告確係已以出賣人之地
      位，而與居於承買人地位之原告，成立所有權移轉之物權讓與之契約，此有該
      份契約書影本在卷可憑。且原告主張其確有與被告簽立買賣之債權契約，惟係
      放於楊順通處，其個人並未保留乙節，雖被告予以否認，並辯稱原告既未能提
      出買賣之債權契約書，即難認兩造間有成立買賣關係云云。惟查，依前所述，
      被告乙○○既已出面與原告，共同委託代書就前開房屋之買賣，訂立有物權之
      買賣契約，且於該公契之物權契約書中，就買賣之標的即系爭房屋，以及價金
      數額為何，均予以約明，則衡諸常情，倘被告與原告未就系爭房屋成立有買賣
      之債權合意，應不致於如此。且被告丙○○亦不爭執當時其等辦理相關事項時
      ，承辦之代書（即楊順通）係由乙○○找來的之情形（八十九年八月三十一日
      言詞辯論筆錄），而原告陳稱其當時亦係委由被告乙○○找來之楊順通辦理之
      情，亦據其提出前述之代書事務所代繳規費及服務費明細表影本一份在卷可憑
      ，並據證人陳能埜證稱其係經由楊順通之委託而代辦，以及證人江運河證稱係
      其介紹陳能埜幫忙楊順通辦理原告與被告間之案件等情（八十九年七月二十七
      日言詞辯論筆錄），則楊順通既係被告乙○○找來而代理雙方辦理本件過戶登
      記事宜，即難以遽認楊順通有與原告串通以欺騙被告之情形，是原告主張該份
      買賣之債權契約係於簽立後放於楊順通處乙節，即非全然子虛，準此，自不得
      以原告提不出該份買賣債權契約，而遽以認定原告主張兩造間有買賣契約之情
      為虛。
（三）次查，被告雖另辯稱原告所主張之價金數額並不一致、交付之對象亦非明確，
      可見兩造間實無買賣契約之合意云云，然查，原告主張其已代為支付，以清償
      被告二人前以系爭房屋及被告之母丁○○所有之前開土地設定抵押辦理貸款，
      而於八十六年六月之前積欠竹企之貸款共計五百四十三萬三千九百三十五元、
      稅金部分六十七萬五千三百四十三元，暨於過戶完成，在八十七年七月三十一
      日給付前開房地之其餘價款八十多萬元予被告乙○○，並且先行支付代書費用
      五萬元，而由被告乙○○先後簽發面額五萬元及八十五萬一千元之本票交予原
      告收執以擔保房屋交付之事實，業據原告提出被告之欠稅催繳書、新竹區中小
      企業銀行放款利息及違約金收據、代書事務所代繳規費及服務費明細表、本票
      影本二份為證。雖原告於本院審理時，曾就前開房地之價金數額為何，以及支
      付之對象為何，有先後不同之陳述。惟查，本件既可能係起因於被告因積欠竹
      企貸款及稅款，為求清償而找到原告承受前開房屋，並約定由原告代為清償前
      開債務，則有關買賣之價金數額為何，其間牽涉到積欠之貸款額、稅金、代書
      代辦費以及其餘價金之數額，而因兩造均係委託楊順通辦理，且原告無法找出
      買賣債權契約書以察看其內容，併本件事發至今已有三年多之久，則原告於本
      院審理之時，對買賣價金之數額為何，前後陳述稍有不符，亦難認與常情相違
      。況因被告乙○○亦係委託楊順通辦理過戶事宜，已如前述，則縱使原告於系
      爭房地過戶前後，將部分價金或代辦費交予楊順通以處理相關事宜，或委由其
      轉交予被告乙○○，亦不無可能，自不得以原告就價金之交付對象，前後有所
      不一，即認定兩造間就買賣之價金並無合意。
（四）被告復辯稱倘如原告所言，兩造係約定由原告代為被告繳納貸款，而由被告及
      其母丁○○移轉系爭房地予原告，則出賣人之一即丁○○絕不可能以其所有之
      土地為買受人即原告供擔保，並擔任原告借款之連帶保證人，是原告向竹企貸
      款之借據上，丁○○擔任保證人之名字及印鑑均係遭原告偽簽、盜蓋，由此亦
      可證本件係因原告係佯稱可代為被告貸款，乃因此取得被告及丁○○之權狀及
      印章後，擅自辦理房地之過戶登記云云。惟查，被告自承其母丁○○曾於八十
      七年九月間因印鑑遺失而向新豐鄉戶政事務所申請變更印鑑登記（見被告八十
      九年十月二十六日民事答辯六狀第二十一點之陳述），而經本院向新豐鄉戶政
      事務所調取丁○○申請印鑑變更登記之申請書等資料，經該所於八十九年十月
      十二日發文檢送之丁○○印鑑變更登記申請書所示，其中丁○○之簽名字跡，
      經本院當庭與原告向竹企貸款五百九十萬元、六十萬元，所簽立之二張借據上
      連帶保證人欄上「丁○○」之簽名字跡相比對結果，二者甚為相似之情，有該
      份申請書影本及借據影本二份在卷可憑，且竹企於辦理前述之原告貸款對保手
      續時，係由原告帶同丁○○親自到場簽名蓋章，承辦人員並有要求丁○○提出
      身分證以確定為其本人之情，亦據證人即竹企當時承辦對保之人員江玉美到庭
      證述在卷（八十九年九月二十八日言詞辯論筆錄），是被告辯稱丁○○未曾擔
      任原告前開貸款之連帶保證人，該等借據上之簽名及用印，係遭原告偽造及盜
      蓋云云，尚非事實。又證人即於原告向竹企貸款時，負責徵信業務之竹企人員
      徐松在到庭證稱：「（問：知否丁○○會成為保證人？）答：因為我們去看現
      場時發現房子（即系爭房屋）後面有一塊畸零地，是丁○○的名義，我們要求
      原告一定要一併提供畸零地設定抵押，以確保房子的完整性，是我在我們公司
      要求原告的，我們去看房子的時候，有壹個徐先生在場... 」、「（問：就前
      開畸零地要求一併設定抵押，是否竹企內部的約定或是有法律的要求？）答：
      是我們公司的要求」、「（問：為何原告的借款會由丁○○來做為保證人？）
      答：就是因為另外有一筆畸零地連在兩棟房子後面，所有權人為丁○○，所以
      要求他提供出來設定抵押，一般而言，依我們的作法，不動產的提供人就是連
      帶保證人」等語，是依證人徐松在所述，當初會要求丁○○擔任原告借款之連
      帶保證人，係竹企之要求所致，倘丁○○不願擔任，竹企即不願順利核准貸款
      ，則丁○○為求原告之貸款能順利核撥，以供清償其二子即被告二人先前積欠
      竹企之貸款債務，因而同意擔任原告借款之連帶保證人，應不違常情，由此，
      反而足以佐證原告所述係因其與被告約定願意承接或清償其等之舊的貸款債務
      ，被告因此同意將系爭房屋過戶於原告之情非虛。
（五）再查，證人徐松在及江玉美均證稱其等於承辦原告之貸款業務時，均聽到原告
      言及是因為其已經購買前開房地，為清償房地上前順位之抵押權，因此借款之
      情（本院八十九年八月三十一日、九月二十八日言詞辯論筆錄），而證人二人
      之證詞經互核相符，堪信為真實。參以倘被告所辯係因誤信原告所言可以幫其
      辦理轉貸而取得更多貸款，始交付房屋之權狀及印章予原告之情為真，則何以
      其等於原告以「自己名義」而貸款之後，均遲未有何反應，甚至被告之母丁○○亦同意擔任原告借款之連帶保證人？是佐以上開之證詞，益證原告主張有向
      被告乙○○購買系爭房屋之情，堪以採信。
（六）末查，本件被告丙○○固否認其有與原告直接接洽，而辯稱其係將相關所有權
      狀及印章交由被告乙○○，由乙○○負責委託楊順通辦理之情，此為原告所不
      爭執。惟查，依前所述，被告乙○○就其所原有之前開房屋（即該街八號之房
      屋），與原告間已透由楊順通達成買賣契約，且被告丙○○既已將可辦理其所
      有之前開房屋（即該街六號之房屋）過戶登記所需之資料，即所有權狀及印章
      等文件，交予就其自己所有之房屋，欲辦理買賣過戶之被告乙○○，以轉交予
      楊順通憑以辦理，縱認其本人當時果真無與原告成立買賣契約之意，惟其於當
      時既將可辦理買賣過戶所需之前開文件交予被告乙○○，而乙○○就其自己所
      有之房屋則有與原告訂立買賣契約之情形，已如前述，準此，可認被告丙○○
      已有以自己之行為表示以代理權授與乙○○，用以辦理房屋買賣之權限，並足
      以使原告誤信被告乙○○就此部分為有代理權之人，是依民法第一百六十九條
      之規定，被告丙○○仍應對原告負授權人之責任，故原告主張於此情形，被告
      丙○○仍與其成立買賣契約，堪以成立。
五、按物之出賣人，負交付其物於買受人，並使其取的該物所有權之義務，民法第三
    百四十八條第一項定有明文。查，本件原告既已就系爭房屋，與被告成立買賣契
    約，並已將包含前開土地之買賣價款，以代繳貸款、稅金、代書費用及支付現金
    等方式支付予被告，已如前述，惟被告迄未交付系爭房屋予原告，則原告基於民
    法買賣之規定及兩造之買賣契約約定，請求被告將前開房屋交付原告，洵屬正當
    ，應予准許。
六、本件事證已臻明確，兩造其餘攻擊防禦方法，於本判決結果不生影響，爰不逐一
    論述。且因原告基於買賣關係所為本件之請求已獲判准，則其依選擇合併之關係
    ，主張另依物上請求權之法律關係而為請求，即無庸予以審究，併此敘明。
七、據上論結，本件原告之訴為有理由，依民事訴訟法第三百八十五條第一項前段、
    第七十八條、第八十五條第一項本文，判決如主文。
中      華      民      國    八十九    年      十二    月      二十六  日
                                  臺灣新竹地方法院民事第一庭
~B法      官  鄭政宗
右為正本係照原本作成。
如對本判決上訴，須於判決送達後廿日內向本院提出上訴狀。
~B法院書記官  沈藝珠
中      華      民      國    八十九    年      十二    月      二十六  日


司法院資訊處製作；財團法人民間司法改革基金會備份。
